【裁判字號】    88,交易,196
【裁判日期】    890315
【裁判案由】    過失傷害
【裁判全文】
臺灣士林地方法院刑事判決                        八十八年度交易字第一九六號
    公  訴  人  臺灣士林地方法院檢察署檢察官
    被      告  丁○○
    選任辯護人  蕭顯忠
右列被告因過失傷害案件，經檢察官提起公訴（八十八年度偵字第三九九三號、五○
八二），本院判決如左：
    主  文
丁○○因過失傷害人致重傷，處有期徒刑柒月。
    事  實
一、丁○○於民國八十八年二月十一日晚間八時十五分許，於飲酒後吐氣所含酒精成
    份為每公升○．八四毫克，且無考領小型車普通駕駛執照之情形下，仍駕駛ＣＺ
    ─四六八一號自小客車，沿台北往台北縣三芝鄉方向行駛，行經台北縣淡水鎮○○道與林子路口時，本應注意「汽車駕駛執照為駕駛汽車之許可憑證」、「汽車
    駕駛人飲酒後其吐氣所含酒精成份超過每公升○．二五毫克以上者，不得駕車」
    、「駕駛人駕駛汽車，應遵守道路交通號誌之指示」等規定，而依當時情形並無
    不能注意之情形，竟疏未注意，貿然於酒後無照駕駛並闖越紅燈行駛，以致車頭
    撞及當時自該路口旁「大老二餐廳」停車場違規駛出欲橫越該路口左轉往台北方
    向行駛，由葉宗哲所駕駛內載戊○○、乙○○之ＹＢ─七四八一號自用小客車左
    前車頭及車門後，又再追撞由丙○○所駕駛之軍五八六五六五號軍用貨車，造成
    葉宗哲受有左側橫膈膜疝氣併氣胸、右側血胸、腦挫傷併缺氧性腦病變及腹部鈍
    挫傷之傷害，經送醫急救手術，目前仍呈重度昏迷，植物人狀態，已達重大不治
    之重傷程度，戊○○則受有右股骨骨折、頭部外傷併多處臉部擦挫傷及撕裂傷等
    傷害、乙○○受有左側橈骨遠端開放性骨折、小腸破裂等傷害。丁○○於肇事後
    ，而在未經有偵查權之機關或公務員發覺為犯嫌前，向到場處理之台北縣警察局
    淡水分局水碓派出所警員甲○○坦承其為肇事者及肇事經過，並願接受裁判。
二、案經被害人葉宗哲之代行告訴人戊○○告訴及被害人乙○○、戊○○訴由臺北縣
    警察局淡水分局報請台灣士林地方法院檢察署檢察官偵查起訴。
    理  由
一、訊據被告丁○○對於前揭時、地酒後無照駕駛ＣＺ─四六八一號自小客車而撞及
    由葉宗哲所駕駛之ＹＢ─七四八一號自用小客車，造成被害人葉宗哲受有重傷、
    告訴人戊○○及乙○○受有輕傷之事實均供承不諱，僅辯稱：伊並沒有闖紅燈云
    云。然查上開事實，業據告訴人戊○○、乙○○指訴綦詳，核與證人即當時駕駛
    軍五八六五六五號軍用貨車行經該路口之丙○○於警訊及本院訊問時證述：「突
    然有一部自小客ＣＺ─四六八一號闖紅燈衝過來‧‧‧先撞上由葉宗哲所駕駛之
    自小客車‧‧再撞到我所駕駛之軍車，以致我們軍車翻車。」（見八十八年二月
    十一日之警訊筆錄）、「我駕軍車由淡水方向往三芝，當時我方向是紅燈轉綠燈
    要起步，我聽到後面有撞擊聲，看到紅色車子（即被害人與告訴人所乘坐之車輛
    ）滑行到另一邊，白色車（被告所駕駛之車輛）撞到我的軍車‧‧應是白色車闖
    紅燈」（見本院八十八年十月二十八日訊問筆錄）之情節相符，並有車禍後現場
    之彩色照片數幀、道路交通事故調查報告表、馬偕紀念醫院甲種診斷證明書及八
    十八年八月三十一日馬院醫外字第八八一五○七號函各一份在卷可憑，是被告前
    開所辯，尚不足採信。按汽車駕駛執照為駕駛汽車之許可憑證，駕駛人駕駛汽車
    ，應遵守道路交通號誌之指示，汽車駕駛人飲酒後其吐氣所含酒精成份超過每公
    升○．二五毫克以上者，不得駕車，道路交通安全規則第五十條第一項、第九十
    條、第一百十四條第二款分別定有明文，被告駕駛車輛自應注意前開規定，且衡
    諸依卷附道路交通事故調查報告表及其上所繪現場圖所示，該路段當時天侯陰，
    夜間有照明、路面乾燥並無障礙、缺陷、障礙物及視距良好等情，又無不能注意
    之情事，竟疏於注意貿然酒醉無照駕車闖越紅燈以致肇事，造成葉宗哲受有重傷
    、戊○○及乙○○受有輕傷等傷害，則被告就本件車禍之發生為有過失至明。況
    本件經本院依職權送台灣省台北縣區車輛行車事故鑑定委員會鑑定結果，亦認被
    告無照駕駛前開車輛、酒後駕車，行經號誌交岔路口未依號誌指示行駛為肇事之
    原因，有該會八十八年十二月三十日北鑑字第八八九九一號鑑定意見書及函各一
    件附卷可稽。至被告辯護人於本院審理中為被告辯稱：（一）關於葉宗哲所受重
    傷之部分，因戊○○於偵查中未經檢察官指定為代行告訴人，故該部份未經合法
    告訴；（二）葉宗哲所駕駛之ＹＢ─七四八一號自小客車當時係違規穿越該路口
    ，對於此次車禍之發生，亦與有過失云云。經查，雖卷附之八十八年四月二十二
    日臺灣士林地方法院檢察署檢察官偵訊筆錄僅記載：「檢察官問：葉宗哲誰為代
    行告訴人？戊○○答：我本人。」等語，然依卷附之偵訊錄音帶關於此部分之內
    容為：「告訴代理人李明諭律師稱：‧‧葉宗哲成年且無配偶，葉宗哲部分請檢
    察官依刑事訴訟法第二百三十六條指定代行告訴人‧‧。檢察官則稱：那就由戊○○為代行告訴人‧‧」等語，之後代行告訴人並於同年月二十八日提出告訴理
    由狀，足見檢察官已指定戊○○為葉宗哲之代行告訴人，並已代行告訴，因此辯
    護人關於此部分之辯稱，不足採信。次查，當時葉宗哲所駕駛之上開自小客車係
    由該路口旁「大老二餐廳」停車場駛出欲橫越該路口往台北方向行駛等情，業據
    戊○○及乙○○於警訊中供述明確，而按駕駛人駕駛汽車，應遵守道路交通標誌
    之指示，道路交通安全規則第九十條定有明文，此為一般之交通常識與經驗法則
    ，當為被害人葉宗哲駕駛汽車所熟知，依卷附之現場照片所示，肇事地點三芝往
    台北方向設有一遵行方向之交通標誌，該標誌係為指示三芝往台北之車輛應遵行
    之方向，而葉宗哲於肇事當時並非在三芝往台北之正常車道上已如前述，則葉宗
    哲不論何時均自難逕由該處（即台北往淡水方向之道路旁之餐廳停車場）直接穿
    越該路口左轉往台北方向行駛，且證人即當時於肇事現場處理之台北縣警察局淡
    水分局水碓派出所員警甲○○亦證稱：「‧‧餐廳出來是不能直行（橫越路口）
    ‧‧從餐廳出來的車應先直行（即沿台北往三芝方向行駛）再迴轉‧‧」等語（
    見本院八十八年九月九日之訊問筆錄），因此被害人葉宗哲對本件車禍之發生與
    有過失，應可認定，辯護人此部份之辯解，尚堪認定。然按刑法上所謂之「過失
    」，係指行為人雖非故意，但按其情節應注意，並能注意，而不注意者而言，本
    件被害人葉宗哲縱令對本次車禍之發生與有過失，仍無法減免被告應有之注意義
    務程度，因此本件被告仍難辭過失之罪責。又葉宗哲因本件車禍受有重傷、戊○○及乙○○受有輕傷等傷害，與被告之過失行為間，具有相當因果關係，事證明
    確，被告犯行堪予認定，應依法論科。
二、核被告所為，係犯刑法第二百八十四條第一項前段之過失傷害罪及同條項後段之
    過失傷害致重傷罪。然公訴意旨依犯罪事實欄中所記載係認被告撞傷葉宗哲部分
    係犯同法第二百八十四條第一項（前段）之過失傷害罪，尚有未洽，惟其基本事
    實同一，本院自應予以審理，並變更其起訴法條。又被告無駕駛執照復又酒醉駕
    車因而致葉宗哲受有重傷、乙○○、戊○○受有輕傷等傷害，應依道路交通管理
    處罰條例第八十六條第一項之規定加重其刑至二分之一。又被告以一行為肇致葉
    宗哲、戊○○及乙○○受有傷害，係以一行為觸犯數罪名，為想像競合犯，應從
    一重過失傷害致重傷罪論處。另刑法雖於八十八年四月二十一日增訂第一百八十
    五條之三規範因酒類而不能安全駕駛動力交通工具而駕駛之刑事責任，惟本件被
    告行為時係八十八年二月十一日，依刑法第二條但書之規定，自不能予以適用上
    開規定予以處罰，附此敘明。又被告於肇事後，而在未經有偵查權之機關或公務
    員發覺為犯嫌前，向到場處理之台北縣警察局淡水分局水碓派出所警員甲○○坦
    承其為肇事者及肇事經過，並願接受裁判，已據證人即甲○○到院結證屬實，核
    與自首要件相符，依法應減輕其刑，並依規定先加後減。爰審酌被告輕率駕車肇
    事、過失之程度甚大、所生之危害不小、犯罪肇事後迄今未賠償告訴人所受損害
    、被害人之過失程度、受傷程度與被告犯罪後之態度等一切情狀，量處如主文所
    示之刑，以資懲儆。
據上論斷，應依刑事訴訟法第二百九十九條第一項前段、第三百條、道路交通管理處
罰條例第八十六條第一項、刑法五十五條、第二百八十四條第一項、第六十二條前段
，罰金罰鍰提高標準條例第一條前段、第二條，判決如主文。
本案經檢察官徐文豪到庭執行職務。
中      華      民      國      八十九      年      三    月    十五    日
                                  臺灣士林地方法院刑事第一庭
                                      法  官  林政佑
如不服本判決，應於判決送達後十日內，向本院提出上訴狀。
附錄本案論罪科刑法條全文
刑法第  條


司法院資訊處製作；財團法人民間司法改革基金會備份。
